【裁判字號】    98,交易,43
【裁判日期】    980720
【裁判案由】    過失致死
【裁判全文】
臺灣臺中地方法院刑事判決              98年度交易字第43號
公  訴  人  臺灣臺中地方法院檢察署檢察官
被      告  甲○○
上列被告因過失致死案件，經檢察官提起公訴（97年度偵字第27
073號），本院判決如下：
    主    文
甲○○因過失致人於死，處有期徒刑參月，如易科罰金，以新臺
幣壹仟元折算壹日。
    犯罪事實
一、甲○○於民國97年11月17日22時許，在臺中縣大里市飲用啤
    酒後，於同日23時25分許，駕駛車牌號碼1006-ND號自小客
    車沿國光路由南向北往復興路方向行駛，於同日23時56分許
    ，行經臺中市○區○○路與信義南街之設有行車管制號誌之
    交岔路口時，原應注意車前狀況，並隨時採取必要之安全措
    施，而依當時天候晴，光線為夜間、有照明，柏油路面乾燥
    、無缺陷，亦無障礙物及視距良好，並無不能注意之情形，
    竟疏未注意及此；適有黃旭德（其於76年8月24日考領重型
    機車駕駛執照，但於95年6月13日因違規罰鍰未繳，受「易
    處逕註」駕駛執照之處分）於飲酒後，駕騎車牌號碼OBG-03
    2號重型機車，沿信義南街由西向東往正義街方向行駛，並
    違規闖紅燈進入上開交岔路口，甲○○所駕駛自小客車之左
    前車身因而與黃旭德駕騎機車之車頭發生碰撞，黃旭德倒地
    後，受有頭部外傷致顱內出血，經送醫急救，延至97年11月
    18日凌晨1時49分死亡。甲○○於肇事後，尚未遭有偵查犯
    罪職權之公務員發覺前，向前往現場處理之臺中市警察局第
    三分局交通分隊警員張舜捷自首並接受裁判。甲○○肇事後
    ，經警測得其呼氣酒精濃度為0.05mg/l；黃旭德於送醫急救
    時，所測得之血液酒精濃度為64.6mg/dl，換算為呼氣酒精
    濃度為0.307mg/l（該2人涉犯刑法第185條之3醉態駕車公共
    危險罪嫌，均經檢察官另為不起訴處分）。
二、案經臺灣臺中地方法院檢察署檢察官自動檢舉簽分偵查起訴
    。
    理    由
一、按現行刑事訴訟法為保障被告之反對詰問權，排除具有虛偽
    危險性之傳聞證據，以求實體真實之發見，於該法第159條
    第1項明定被告以外之人於審判外之言詞或書面陳述，除法
    律有規定者外，不得作為證據。又被告以外之人於審判外之
    陳述，雖不符前4條之規定（即刑事訴訟法第159條之1至同
    條之4），而經當事人於審判程序同意作為證據，法院審酌
    該言詞陳述或書面陳述作成時之情況，認為適當者，亦得為
    證據；當事人、代理人或辯護人於法院調查證據時，知有第
    159條第1項不得為證據之情形，而未於言詞辯論終結前聲明
    異議者，視為有前項之同意，刑事訴訟法第159條之5定有明
    文。本件檢察官、被告並未就卷內證據資料之證據能力有所
    爭執，且迄於言詞辯論終結前，均未主張有刑事訴訟法第15
    9條第1項不得為證據之情形，是應認已同意卷內證據均得作
    為證據，且經本院審酌後，認無不適當之情形，應認本案調
    查之卷內證據均有證據能力，合先敘明。
二、訊據被告甲○○對上開犯罪事實坦白承認，核與證人彭純枝
    於警詢時所言（參見臺中市警察局交通事故談話紀錄表）及
    檢察官偵訊時所言相符，復有警員張舜捷職務報告暨所附國
    光路與信義南街口、學府路與信義南街口之三支監視器畫面
    翻拍照片，及道路交通事故現場圖、道路交通事故調查報告
    表(一)、(二)、交通事故現場照片、臺中市警察局第三分局處理
    相驗案件初步調查報告暨報驗書、甲○○之呼氣酒精濃度測
    定單、行政院衛生署臺中醫院出具之黃旭德血液酒精濃度檢
    驗單、法醫參考病歷摘要、臺灣臺中地方法院檢察署勘（相
    ）驗筆錄、相驗屍體證明書、檢驗報告書等在卷可資佐證，
    足認被告自白與事實相符。另關於犯罪事實欄所載被害人黃
    旭德之重型機車駕駛執照業受「易處逕註」駕駛執照之處分
    ，及有違規闖紅燈，而就本件車禍事故發生與有重大過失等
    事實，有交通部公路總局臺中區監理所臺中監理站函，及上
    述證人彭純枝之證詞及警員張舜捷職務報告暨所附國光路與
    信義南街口、學府路與信義南街口之三支監視器翻拍照片等
    資料足以為憑。因闖紅燈行為嚴重違反路權規定，故就本件
    車禍之發生，被害人黃旭德應負較大責任，惟被告既有過失
    ，亦無解於其刑責之成立。綜上所述，本案事證明確，被告
    上開過失致死之犯行，洵堪認定，應依法論科。
三、核被告所為，係犯刑法第276條第1項之過失致死罪。被告在
    犯罪未被發覺前，向該管公務員自首而受裁判，此有臺中市
    ○○○道路交通事故肇事人自首情形紀錄表在卷可考，符合
    自首規定，應依刑法第62條前段規定減輕其刑。爰審酌被告
    未能注意行車安全而肇事，其未注意車前狀況之過失程度應
    較違規闖紅燈之被害人為輕，及犯後坦認犯行，雖未能與被
    害人之家屬達成民事和解，惟亦已賠償支付新臺幣（下同）
    20萬元喪葬費用，死者家屬另有領得150萬元強制汽車責任
    保險金等一切情狀，量處如主文所示之刑，並諭知易科罰金
    之折算標準。
據上論斷，應依刑事訴訟法第299條第1項前段，刑法第276條第1
項、第62條前段、第41條第1項前段，刑法施行法第1條之1，判
決如主文。
中    華    民    國    98    年    7     月    20    日
                  刑事第十二庭  法  官  蔡建興
以上正本證明與原本無異。
如不服本判決應於收受判決後10日內向本院提出上訴書狀，並應
敘述具體理由；其未敘述上訴理由者，應於上訴期間屆滿後20日
內向本院補提理由書（均須按他造當事人之人數附繕本）「切勿
逕送上級法院」。
                                書記官  黃英寬
中    華    民    國    98    年    7     月    20    日
附錄本案論罪科刑法條全文：
中華民國刑法第276條第1項
因過失致人於死者，處二年以下有期徒刑、拘役或二千元以下罰
金。


司法院資訊處製作；財團法人民間司法改革基金會備份。
